【裁判字號】    89,簡上,251
【裁判日期】    890808
【裁判案由】    確認本票債權不存在
【裁判全文】
臺灣臺北地方法院民事判決  八十九年度簡上字第二五一號
    上  訴  人  乙○○
    訴訟代理人  甲○○
    被  上訴人  丙○○
    訴訟代理人  丁○○
右當事人間請求確認債權不存在事件，上訴人對於中華民國本院新店簡易庭八十八年
度店簡字第六九二號第一審判決提起上訴，本院判決如左：
    主    文
上訴駁回。
第二審訴訟費用由上訴人負擔。
    事    實
甲、上訴人方面：
壹、聲明：原判決廢棄，被上訴人在第一審之訴駁回。
貳、陳述：除與原審判決書所載者相同茲予引用外，補稱：上訴人與被上訴人間私交
    甚篤，被上訴人因經商需要，常向上訴人借用現金，以資週轉，基於朋友間有通
    財之義之古訓，上訴人無不照辦，於民國八十二年間，被上訴人先後陸續向上訴
    人借款共計新臺幣（下同）一百萬元，經被上訴人於於八十二年十月八日出具借
    據一紙，約定於一個月內分批返還，否則應於八十二年十一月十五日一次清償，
    並簽發票號ＴＨ一○五二九九號，發票人為丙○○，面額一百萬元，到期日為八
    十二年十一月十五日之本票一紙作為給付憑證，迨屆期日經上訴人為付款之提示
    ，竟不獲支付，迭經上訴人催索，被上訴人竟一再藉詞拖延，鑒於雙方私交甚篤
    ，不忍對簿公堂，惟時逾多年，嗣經上訴人具狀聲請本院於八十六年十一月五日
    以票字第二二七六八號裁定，諭知上開本票准許強制執行，詎被上訴人竟具狀起
    訴，以上開本票未據記載發票日，依法不生效力為由，請求確認上開本票債權不
    存在，被上訴人明知本票如未記載發票日依法不生效力，竟利用上訴不懂法律之
    機會，交付上開無效之本票，作為返還借款之憑證，其有惡意詐財之犯行，已彰
    彰明甚。伊知道本票無效，但本票無效與本票債權不存在是二回事。
參、證據：援用原審之立證方法，另提出借據、本票、本院八十六年度票字第二二七
    六八號民事裁定
乙、被上訴人方面：
壹、聲明：駁回上訴。
貳、陳述：除與原審判決書所載者相同茲予引用外，補稱：上訴人已對本票另提出訴
    訟。
參、證據：援用原審之立證方法。
    理    由
一、被上訴人起訴主張上訴人持有以被上訴人名義簽發到期日八十二年十一月十五日
    本票一紙，持向臺灣臺北地方法院聲請強制執行之裁定，經以八十六年度票字第
    二二七六八號裁定准予強制執行，惟系爭本票未記載發票年月日，依票據法第十
    一條第一項、第一百二十六條第一項第六款規定，該本票應屬無效，縱非無效，
    系爭本票之到期日八十二年十一月十五日，其票據上權利已因時效消滅，故上訴
    人對被上訴人之票據上請求權並不存在，故本院八十八年度民執洪字第一六八七
    一號強制執行事件所為之執行程序應予撤銷，為此請求確認上訴人持有被上訴人
    簽發到期日八十二年十一月十五日，票面金額新臺幣（下同）一百萬元之本票一
    紙票據債權不存在，並請求將本院八十八年度民執洪字第一六八七一號強制執行
    事件所為之執行程序應予撤銷。上訴人對被上訴人系爭支票未載發票日一事未予
    爭執，惟以被上訴人確實欠錢未還等語資為抗辯。
二、本件上訴人對被上訴人所為系爭本票未載發票日之主張不予爭執，且有本票影本
    一紙在卷可佐，自堪認被上訴人此部分之主張為真正。
三、按欠缺本法所規定票據上應記載事項之一者，其票據無效。發票年、月、日為本
    票絕對應記載事項之一，此觀之票據法第十一條第一項前段及同法第一百二十條
    第一項第六款自明。查系爭本票未記載發票日期，此為兩造所不爭執，並有該本
    票一紙在卷可稽。參照上開說明，則系爭本票自始即因記載不完全而為無效票據
    ，且係自始、當然、確定無效。上訴人雖執有系爭本票，亦不得對被上訴人主張
    任何票據上之權利，該票據既屬無效，上訴人對之即無何票據債權之可言；至於
    上訴人所稱被上訴人於八十二年間借款多次，陸續向上訴人借款一百萬元，而另
    提出借據，縱使屬實，亦係兩造間另外之消費借貸請求權，與本案之本票債權無
    涉，不是本案之請求，並非本件所得審酌。從而被上訴人起訴主張確認該本票之
    債權，對上訴人不存在，並請求將本院八十八年度民執洪字第一六八七一號強制
    執行事件所為之執行程序予以撤銷即有理由，原審依此為上訴人敗訴之判決，核
    無違誤，上訴意旨指摘原判決不當，求予廢棄，為無理由，應駁回其上訴。
四、據上論結，本件上訴為無理由，依民事訴訟法第四百三十六條之一第三項、第四
    百四十九條第一項、第七十八條、第四百六十三條，判決如主文。
中      華      民      國    八十九    年      八      月      八      日
                                民事第四庭審判長法官  謝明珠
                                                法官  黃柄縉
                                                法官  蔡政哲
右為正本係照原本作成
本件不得上訴
中      華      民      國    八十九    年      八      月      八      日
                                          法院書記官  林鈴芬


司法院資訊處製作；財團法人民間司法改革基金會備份。
